臺灣新北地方法院刑事判決　
110年度易字第618號
公  訴  人  臺灣新北地方檢察署檢察官
被      告  莊青龍




上列被告因誣告案件，經檢察官提起公訴（110年度偵緝字第583
號），本院判決如下：
    主  文
莊青龍犯未指定犯人誣告罪，處有期徒刑貳月，如易科罰金，以
新臺幣壹仟元折算壹日。
    事  實
一、莊青龍明知自己並無遭人搶奪手機，竟意圖使他人受刑事處
    分，於民國109年10月25日3時21分許，在新北市○○區○○街0
    號，使用公共電話撥打110報案系統，向員警謊報遭人搶奪
    手機，以此方式向該管公務員誣告不特定人犯罪。期間經員
    警多次到場處理並勸導莊青龍，其仍持續報案而查悉上情。
二、案經新北市政府警察局林口分局報告臺灣新北地方檢察署檢
    察官偵查起訴。
    理  由
壹、程序事項
一、按被告以外之人於審判外之言詞或書面陳述，除法律有規定
    者外，不得作為證據，刑事訴訟法第159條第1項固有明文。
    惟被告以外之人於審判外之陳述，經當事人於審判程序同意
    作為證據，法院審酌該言詞陳述或書面陳述作成時之情況，
    認為適當者，亦得為證據；當事人、代理人或辯護人於法院
    調查證據時，知有上開刑事訴訟法第159條第1項不得為證據
    之情形，而未於言詞辯論終結前聲明異議者，視為有前項之
    同意，刑事訴訟法第159條之5亦有明文。查本判決下列引用
    之被告莊青龍以外之人於審判外之陳述，雖屬傳聞證據，惟
    因檢察官、被告、於本院準備程序同意該等證據之證據能力
    （見院卷第70頁），迄言詞辯論終結時亦未聲明異議（見院
    卷第204頁），本院審酌各該證據作成之情況，核無非法取
    證或證明力明顯偏低之瑕疵，以之作為證據，應屬適當，依
    前揭法條規定，認均有證據能力。
二、次按刑事訴訟法第159條至第159條之5有關傳聞法則之規定
    ，乃對於被告以外之人於審判外之言詞或書面陳述之供述證
    據所為之規範；至非供述證據之書證、物證則無傳聞法則規
    定之適用，如該非供述證據非出於違法取得，並已依法踐行
    調查程序，即不能謂其無證據能力。查下列非供述證據，並
    無證據證明係出於違法取得之情形，復經本院依法踐行調查
    程序，自均有證據能力。
貳、實體事項：
一、認定犯罪事實所憑之證據及理由：
    上揭犯罪事實，業據被告於本院審理時坦承不諱，核與證人
    即警員謝文偉於本院審理中證述之情節相符（見院卷第103-
    125頁）；並有新北市政府警察局林口分局受理民眾110報案
    案件、被告報案錄音光碟1張暨錄音譯文、員警職務報告、
    受理民眾110報案案件通報顯示網頁截圖、本院勘驗筆錄可
    資佐證（見偵卷第5-7、27、31、43、47-52、77-81頁、院
    卷第137-155、159-162、195-200、207-214頁），足徵被告
    之任意性自白與事實相符，可以採信。本案事證明確，被告
    上揭犯行堪以認定，應依法論科。
二、論罪之法律適用：
（一）核被告所為，係犯刑法第171條第1項之未指定犯人誣告罪
      。
（二）刑之加重及減輕事由
　  1.累犯部分：
　　  被告前因公共危險案件，經臺灣高等法院以104年度交上
      易字第482號判決處有期徒刑7月確定，並於105年11月9日
      徒刑期滿執行完畢；又因公共危險案件，經本院以107年
      度交易字第96號判決處有期徒刑5月，並於107年11月29日
      易科罰金執行完畢，有臺灣高等法院被告前案紀錄表在卷
      可憑（見院卷第9-34頁）；其於上開徒刑執行完畢後5年
      以內，故意再犯本件有期徒刑以上之罪，為累犯；依司法
      院釋字第775號解釋所示，為避免發生罪刑不相當之情形
      ，法院就該個案依該解釋意旨，裁量是否加重最低本刑；
      考量被告構成累犯之犯罪紀錄，與本案罪名、犯罪類型、
      罪質完全不同，如適用刑法第47條第1項累犯加重之規定
      ，容有罪刑不相當之情事，故不依刑法第47條第1項規定
      加重其刑。
　　2.減輕事由：
　　　按犯誣告之罪，於所誣告之案件裁判確定前自白者，減輕
      或免除其刑，刑法第172條定有明文，被告自白其告訴為
      虛偽，縱其自白當時其誣告之案件業經檢察官不起訴處分
      確定，但處分確定究與裁判確定不同，是其自白仍不得謂
      非在所誣告之案件裁判確定以前，按照前開說明，自應予
      減輕或免除其刑（最高法院94年台上字第2263號判決意旨
      參照）。經查，被告於本院審理中坦承其所為未指定犯人
      誣告犯行，其所誣告之案件尚未進行何等裁判程式，自屬
      在其所誣告之案件裁判確定前自白，爰依刑法第172條之
      規定減輕其刑。
三、量刑之審酌：
    爰以行為人之責任為基礎，審酌被告於案發當日酒後，無理
    喧鬧，滋擾社會安寧秩序，於深夜多次撥打報案電話謊稱手
    機遭人搶奪，待員警到場釐清事發經過後，被告仍持續向有
    偵查犯罪權限之警察機關誣告，甚且於電話中指責員警，造
    成警政資源的浪費，又被告犯後於警詢及偵訊中均否認犯行
    ，於本院審理時經勘驗報案錄音紀錄後方坦承犯行，尚有悔
    意，並斟酌本案幸未造成司法權錯誤行使，兼衡被告素行（
    見卷附臺灣高等法院被告前案紀錄表）以及被告於本院審理
    中自陳：國中肄業、從事貨櫃調度工作，無需扶養任何人等
    語等一切情狀，量處如主文所示之刑，並諭知易科罰金之折
    算標準。
據上論斷，應依刑事訴訟法第299條第1項前段，判決如主文。
本案由檢察官羅雪舫提起公訴，經檢察官張啟聰到庭執行職務。
中　　華　　民　　國　　111 　年　　10　　月　　17　　日
                  刑事第八庭  法  官  謝茵絜
上列正本證明與原本無異。
如不服本判決，應於判決送達後20日內敘明上訴理由，向本院提
出上訴狀 (應附繕本) ，上訴於臺灣高等法院。其未敘述上訴理
由者，應於上訴期間屆滿後20日內向本院補提理由書「切勿逕送
上級法院」。
                               書記官 王昱平
中　　華　　民　　國　　111 　年　　10　　月　　18　　日
附錄本案所犯法條全文
中華民國刑法第171條
未指定犯人，而向該管公務員誣告犯罪者，處 1 年以下有期徒
刑、拘役或 9 千元以下罰金。
未指定犯人，而偽造、變造犯罪證據，或使用偽造、變造之犯罪
證據，致開始刑事訴訟程序者，亦同。